【裁判字號】    97,交聲,808
【裁判日期】    970630
【裁判案由】    聲明異議
【裁判全文】
臺灣彰化地方法院交通事件裁定         97年度交聲字第808號
移送機關即
原處分機關  交通部公路總局臺中區監理所彰化監理站
異  議  人
即受處分人  甲  ○
上列受處分人因違反道路交通管理處罰條例案件，對於交通部公
路總局臺中區監理所彰化監理站中華民國九十七年六月十一日所
為之處分（彰監四字第裁六四—ＫＫ0000000號裁決書）
聲明異議，本院裁定如下：
    主  文
異議駁回。
    理  由
一、按汽車行駛高速公路，應依速限標誌指示，違反者，處汽車
    駕駛人新臺幣（下同）三千元以上六千元以下罰鍰，高速公
    路交通管制規則第五條第一項前段、道路交通管理處罰條例
    第三十三條第一項第一款分別定有明文。又汽車駕駛人之行
    為，經以科學儀器取得證據資料證明其行為違規，當場不能
    或不宜攔截製單舉發者，得逕行舉發；而該項之逕行舉發，
    應記明車輛牌照號碼、車型等可資辨明之資料，以汽車所有
    人為被通知人製單舉發，道路交通管理處罰條例第七條之二
    第一項第七款、第四項亦有明定。另按處理違反道路交通管
    理事件，有關文書送達之規定，依行政程序法之規定，違反
    道路交通管理事件統一裁罰標準及處理細則第五條亦著有明
    文。而按處理違反道路交通管理事件，有關文書送達之程序
    ，依行政程序法之規定；送達，於應受送達人之住居所、事
    務所或營業所為之；於應送達處所不獲會晤應受送達人時，
    得將文書付與有辨別事理能力之同居人、受僱人或應送達處
    所之接收郵件人員。應受送達人或其同居人、受僱人、接收
    郵件人員無正當理由拒絕收領文書時，得將文書留置於應送
    達處所，以為送達；又送達不能依前二條規定為之者，得將
    文書寄存送達地之地方自治或警察機關，並作送達通知書兩
    份，一份黏貼於應受送達人住居所、事務所、營業所或其就
    業處所門首，另一份交由鄰居轉交或置於該送達處所信箱或
    其他適當位置，以為送達。關於寄存送達者，得將文書寄存
    於送達地之郵政機關。寄存機關自收受寄存文書之日起，應
    保存三個月，違反道路交通管理事件統一裁罰基準及處理細
    則第五條、行政程序法第七十二條第一項前段、第七十三條
    第一項、第三項及第七十四條亦各有明定。
二、本件異議人即受處分人（下稱異議人）甲○駕駛車牌號碼六
    七六六─ＧＣ號自用一般小客車，於民國九十六年十一月十
    二日十時三十六分許，在台六一與台七八快速公路口，因有
    「行駛快速公路速度超過規定之最高速限（二十公里以上未
    滿四十公里）」之違規事由，為舉發機關即雲林縣警察局交
    通隊員警依採證相片逕行舉發，並掣開舉發違反道路交通管
    理事件通知單（下稱舉發單）寄發乙節，有該局九十七年六
    月四日雲警交字第０九七一三０一０二五號函附卷可稽，而
    異議人因逾越應到案期限六十日以上到案，為原處分機關認
    異議人確有前開違規行為，乃依據道路交通管理處罰條例第
    三十三條第一款第一項、違反道路交通管理事件統一裁罰基
    準表規定，裁處罰鍰六千元。異議人雖不否認有前揭違規事
    實，惟辯稱：本人未收到罰單被罰六千元，有所不服，且雲
    林縣警局正式回文中也表示本人尚未領到罰單云云。
三、經查：上開舉發單，係雲林縣警察局交通隊委由郵政機關，
    以掛號方式寄送至異議人之戶籍地址即「彰化縣鹿港鎮○○
    路二七七號」，然因「未獲會晤本人亦無受領文書之同居人
    ，受僱人或應送達處所之接收郵件人員」，而將舉發單寄存
    於異議人轄內之「鹿港郵局」等情，此有異議人之個人基本
    資料、上揭函示所附送達證書各一份在卷可憑。揆諸前開說
    明，本件舉發單之送達程序於法核無不合，已生送達之效力
    （因行政程序法第七十四條並無如民事訴訟法第一百三十八
    條第二項自寄存日起經十日發生效力之規定，亦無準用民事
    訴訟法送達之規定，自無須於寄存後經十日始生效力，附此
    敘明）。況交通違規件數繁多，送達不論係異議人親自收受
    或寄存送達、甚或公示送達，如屬有效之送達，則異議人之
    權益包括陳述意見之機會，業已受到保障，至於異議人事實
    上是否知悉該公告或通知內容，則應由異議人自行負責，要
    難令舉發機關擔負事實上之通知義務，否則寄存或公示送達
    之法定送達方式，即形同具文。是異議人以前詞置辯，顯不
    足採。
四、綜上所述，本件舉發單之送達程序，既屬合法，已生送達之
    效力，則異議人於合法送達後，未依指定應到案日期前到案
    ，原處分機關爰依道路交通管理處罰條例第三十三條第一項
    第一款、違反道路交通管理事件統一裁罰基準表規定，裁處
    罰鍰六千元，核無違誤，本件異議為無理由，應予駁回。
五、據上論斷，應依道路交通管理處罰條例第八十七條第二項，
    道路交通案件處理辦法第十八條前段，裁定如主文。
中    華    民    國    97    年    6     月    30    日
                  交通法庭    法  官  周莉菁
以上正本證明與原本無異。
如不服本裁定，應於裁定送達後五日內，向本院提出抗告狀（須
附繕本）。
中    華    民    國    97    年    7     月     7    日
                              書記官  卓俊杰


司法院資訊處製作；財團法人民間司法改革基金會備份。
